臺灣彰化地方法院民事判決
111年度勞簡字第12號
原      告  余宗穎  
            康大偉  
被      告  洋新工業股份有限公司

法定代理人  陳秀雄  
訴訟代理人  許雅苹  
            倪鈺涵  
            張錦文  
上列當事人間請求返還薪資事件，本院於民國111年5月20日言詞
辯論終結，判決如下：
    主  文
原告之訴駁回。
訴訟費用新台幣壹仟壹佰壹拾元由原告余宗穎負擔百分之六十八
，原告康大偉負擔百分之三十二。
    事實及理由
一、原告起訴主張：
（一）聲明求為判決：被告應給付原告余宗穎新台幣（下同）68
      ,700元、原告康大偉32,700元。
（二）原告二人自民國（下同）102年8月受僱於被告，面試時口
      頭約定工資計算方式為：底薪+工作津貼+輪班津貼+考績
      獎金3,000元，以月薪計，原告二人之薪資為30,900元【
      計算式：本薪680元×30日+作業津貼200元×20日（年平均
      ）+輪班津貼350元×10日（年平均）+考績獎金3,000元=30
      ,900元】，惟約自107年間起，公司以其等不能配合公司
      加班，即開始未經告知以「工作表現不佳」為由，扣發原
      本固定給付之考績獎金，每月扣發2,400元、1,900元不等
      ，另外原告余宗穎請防疫照顧假、康大偉請陪產假，也都
      被扣發薪資，向勞工處申訴，被告僅回覆該獎金係依「工
      作表現」而定。惟原告至被告公司面試時，刻意讓員工認
      為考績獎金是含在月薪裡，且為定額，並未告知考績獎金
      部分可能會被扣發，若原告知道薪資裡面有3,000元會被
      任意扣發，怎可能在被告公司處任職這麼多年，且依行政
      院勞工委員會（現以改制為勞動部）87年8月20日台勞動
      二字第035198號函意旨，獎金如果是以勞工工作達成預定
      目標而發放，具有因工作而獲得報酬之性質，依勞動基準
      法（下稱勞基法）第2條第3款暨施行細則第10條之規定，
      應屬於工資範疇，被告卻未依規定給足兩造所約定之月薪
      ，爰依兩造間之勞動契約請求被告給付短少之工資。
（三）110年6月23日勞資爭議調解內容，因被告不承認考績獎金
      ，所以沒有包含，當時被告一直不願意談考績獎金的部分
      ，所以當時只有談加班費。　　　
二、被告則以：
（一）原告二人前於110年3月29日透過勞動部勞動力發展署1955
      勞工諮詢申訴專線，主張與被告加班費差額、工資差額及
      業績獎金（每月3,000元）之扣款及計算方式等爭議，要
      求被告返還二人近5年內，每年短少給付之本薪，嗣110年
      6月23日兩造於彰化縣勞資關係協進會就上開爭議調解成
      立，內容為「……⒉經雙方溝通後，資方同意給付勞方余宗
      穎及康大偉近五年在職期間工資差額，每人5萬元。⒊勞方
      等人仍在職，勞僱關係持續存在。⒋以上調解成立內容，
      由調解人朗讀及雙方詳細審閱，確認無誤簽名後，對本案
      不得在有任何異議及其他請求」。由前開調解內容觀之，
      並未有任何載明保留勞方每月考績獎金請求權之記載，顯
      見兩造間就5年內之薪資爭議事項，均已因和解讓步而消
      滅，縱原告主觀上認有不利之結果，亦應受上開調解契約
      之拘束，不得事後翻異或就調解前之法律關係再行主張。
（二）倘認為原告主張之事由並非調解效力所及，惟原告二人所
      稱之考績獎金，為試用合格後，依考績分數發給，而被告
      就原告二人之工作表現情形，均有法給金額不等之考績獎
      金，並無給付不足之情形。　　　
（三）並聲明：⑴原告之訴駁回；⑵訴訟費用由原告負擔；⑶被告
      院供擔保，請准宣告免為假執行。
三、得心證之理由：
（一）本件原告主張其自102年8月受僱於被告，工資以月薪計，
      計算方式為：底薪+工作津貼+輪班津貼+考績獎金等情，
      有原告二人之工資清冊、招募人員面試記錄表等件附卷可
      稽（見本院卷第177至185、217至223頁），另兩造前於11
      0年6月23日曾經勞資爭議調解成立，亦有兩造間之勞資爭
      議調解紀錄附卷可稽（見本院卷第57至58頁），且前開情
      事，為被告所不爭執，堪信為真實。惟原告二人主張，被
      告所給付之工資，有任意扣發考績獎金之情事，請求被告
      給付短少之工資，為被告否認，並以前詞置辯。
（二）原告請求給付110年5月以前工資差額部分：　　　
　　⒈按勞資爭議經調解成立者，視為爭議雙方當事人間之契約
      。勞資爭議處理法第23條定有明文。此項契約之性質，應
      屬和解契約。和解契約合法成立，兩造當事人即均應受該
      契約之拘束，縱使一造因而受不利益之結果，亦不得事後
      翻異，更就和解前之法律關係再行主張（最高法院19年上
      字第1964號判決參照）。再按解釋意思表示，應探求當事
      人之真意，不得拘泥於所用之辭句，為民法第九十八條所
      規定，而所謂探求當事人之真意，如兩造就其真意有爭執
      時，應從該意思表示所根基之原因事實、經濟目的、一般
      社會之理性客觀認知、經驗法則及當事人所欲使該意思表
      示發生之法律效果而為探求，並將誠信原則涵攝在內，藉
      以檢視其解釋結果對兩造之權利義務是否符合公平正義（
      最高法院96年度台上字第286號裁判意旨參照）。
　　⒉經查，原告二人前於110年5月12日向彰化縣政府申請勞資
      爭議調解，請求被告給付近五年工資短少金額，嗣經轉介
      彰化縣勞資關係協進會進行調解，兩造於110年6月23日調
      解成立，依前開說明，兩造於調解成立之範圍內應受其意
      思表示拘束，不得再為主張，是原告等不得再請求110年5
      月以前被告工資短少給付部分。
　　⒊另原告等固主張前開調解金額不包含實際給付考績獎金與
      約定考績獎金之差額，僅包含加班費部分云云，惟查：
    ⑴觀諸原告勞資爭議調解之申請書（見本院卷第265頁），即
      已將考績獎金之差額，納入申請之範圍。
    ⑵再參酌勞資爭議調解紀錄對調解過程之記載，「資方表示
      ：⒈……勞方所提考績獎金，並非固定薪資，資方依勞方工
      作表現及出勤率核發，……」等語（見本院卷第58頁），足
      見兩造於110年6月23日勞資爭議調解當時，已有就考績獎
      金部分為討論。
　　⑶再觀諸兩造所成立之調解內容「……⒉經雙方溝通後，資方同
      意給付勞方余宗穎及康大偉近五年在職期間工資差額，每
      人5萬元，將於110年9月30日前匯入個別薪轉帳戶中。……
      」，兩造已就「工資差額」部分達成合意，兩造又不爭執
      原告之工資包含考績獎金，考績獎金之差額自包含在「工
      資差額」之文義範圍內。
　　⑷是原告二人110年5月以前之考績獎金部分，已包含在前開1
      10年6月23日所為之勞資爭議調解範圍內，兩造既已就該
      部分成立勞資爭議調解，原告即不得再對被告主張此部分
      之給付。
（三）原告請求給付110年6月至110年10月工資差額部分：　
　　⒈按當事人主張有利於己之事實者，就其事實有舉證之責任
      。又工資應全額直接給付勞工。民事訴訟法第277條、勞
      基法第22條第2項分別定有明文。
　　⒉110年6月至110年10月所發生之工資債權，發生於前開勞資
      爭議調解成立之後，固非兩造前開勞資爭議調解之範圍。
      惟原告主張兩造約定工資關於考績獎金部分，每月固定為
      3,000元等詞，然依被告所提出之原告二人招募人員面試
      記錄表（見本院卷第185、223頁），其上記載「考績獎金
      （工讀生不適用）：試用合格後；依考績分數發給。（合
      格後第1個月依實際出勤天數比例計算）」等語，原告二
      人並有於該記錄表簽名，是考績獎金是否為固定金額並非
      無疑；此外，原告復無法提出證據證明兩造間約定工資考
      績獎金部分係每月固定3,000元，則原告主張110年6月至
      同年10月考績獎金未足額給付部分，為無理由。
四、從而，原告依兩造間勞動契約之法律關係，請求被告給付原
    告余宗穎68,700元、原告康大偉32,700元，均無理由，應予
    駁回。
五、結論：原告之訴為無理由，並依民事訴訟法第78條、第85條
    第1項但書，判決如主文。
中　　華　　民　　國　　111 　年　　6 　　月　　17　　日
                    勞動專業法庭法　官　謝仁棠
以上正本係照原本作成。
如對判決上訴，應於判決送達後20日內向本院提出上訴狀。如委
任律師提起上訴者，應一併繳納上訴審裁判費。
中　　華　　民　　國　　111 　年　　6 　　月　　17　　日
                                書記官  陳文新